臺灣士林地方法院交通事件裁定　　　　100年度交聲字第109號
原處分機關　交通部公路總局臺北區監理所
異　議　人
即受處分人　北崧交通有限公司
代　表　人　施建仲
上列異議人即受處分人因違反道路交通管理處罰條例案件，對於
交通部公路總局臺北區監理所民國100年2月18日所為之處分（原
處分案號：北監營裁字第裁40-Z7A022557號、第裁40-Z7A022558
號）不服，聲明異議，本院裁定如下：
    主  文
原處分關於北崧交通有限公司汽車所有人，汽車裝載貨物超過核
定之總重量，處罰鍰新臺幣壹萬肆仟元，並記汽車違規紀錄壹次
部分撤銷。
上開撤銷部分，北崧交通有限公司不罰。
其餘異議駁回。
    理  由
一、按汽車裝載時，裝載整體物品有超重、超長、超寬、超高，
    而未請領臨時通行證，或未懸掛危險標識者，處汽車所有人
    新臺幣（下同）3,000元以上9,000元以下罰鍰，並責令改正
    或禁止通行；又汽車裝載，違反前項第1 款至第4 款規定者
    ，並記汽車違規紀錄1 次，道路交通管理處罰條例第29條第
    1 項第2 款及第2 項分別定有明文。
二、原處分意旨略以：異議人即受處分人北崧交通有限公司所有
    之車牌號碼579-JB號營業貨運曳引車（下稱系爭車輛），於
    民國99年12月23日下午2 時37分許，在國道3 號南下175 公
    里處，經國道公路警察局第七警察隊員警舉發有「載整體物
    戰車超重無臨時通行證，板車寬2.8M、長7.6M、軸9.2M，未
    懸掛車號拍照存證」、「載戰車經過磅總重39公噸，核重35
    公噸，超載4 公噸」違規之情形。原處分機關以事證明確，
    異議人確實有「汽車裝載貨物超過核定重量」、「汽車裝載
    整體物品超重而未領有臨時通行證」之違規行為，依道路交
    通管理處罰條例第29條之2 第1 項、第3 項（原處分書漏載
    第1 項）、第29條第1 項第2 款、第2 項（原處分書漏載第
    2 項）之規定，分別裁處異議人罰鍰1 萬4,000 元、4,500
    元，並各記汽車違規記錄1 次等語。
三、異議意旨略以：系爭車輛載運整體物戰車經過磅固有上開超
    重之情形，惟該車裝載之戰車屬於不可分割之整體物，依法
    條競合時特別法優先普通法適用原則，應係違反道路交通管
    理處罰條例第29條第1 項第2 款之規定，不得另依同條例第
    29條之2 第3 項之規定併為處罰，原處分機關所為之處分，
    顯有錯誤，爰聲請撤銷原處分等語。
四、經查：
  (一)異議人所有之系爭車輛於99年12月23日下午2 時37分許，在
    國道3 號南下175 公里處，遭國道公路警察局第七警察隊員
    警舉發有「裝載整體物品超重無臨時通行證」之違規，為異
    議人所不爭執（見本院卷第5 頁），並有舉發違反道路交通
    管理事件通知單影本1 紙、舉發照片7 張在卷可稽（見本院
    卷第117 頁、第122 頁至第124 頁），堪認異議人所有之系
    爭車輛，於前揭時間及地點確實有裝載整體物品超重，且未
    請領臨時通行證之違規行為，合先敘明。。
  (二)按道路交通管理處罰條例第29條第1 項第2 款及第29條之2
    第1 項、第3 項，對於汽車載物超重均定有處罰之規定，然
    該條例第29條之2 第1 項規定「汽車裝載貨物超過核定之總
    重量、總聯結重量」，此係對於汽車載運超重之一般規定，
    倘載運之貨物屬不可分割之整體物，其重量顯超過該載運車
    輛核定之總重量、總聯結重量時，並非絕對不可載運，而係
    例外許可於經請領臨時通行證後即得通行，此觀諸同條例第
    29條第1 項第2 款規定「裝載整體物品有超重、超長、超寬
    、超高，而未請領臨時通行證，或未懸掛危險標識」至明，
    因此載運之貨物屬於整體物品者，因無法分開裝載，其長度
    、高度、寬度、重量易超過法令限制，雖依法本不應准其在
    道路上行駛，然為顧全民間有載運整體物品之需求，並兼顧
    民眾行車安全，乃設有若干載運之標準，在符合上開標準下
    ，監理機關始核發臨時通行證，得以憑證行駛。是道路交通
    管理處罰條例第29條第1 項第2 款規定係課予「請領臨時通
    行證或懸掛危險標識」之作為義務，並對於違反者予以科罰
    ，足認該條例第29條之2 第1 項係對於汽車載運「一般貨物
    」超重之一般規定，而第29條第1 項第2 款係針對裝載「整
    體物品」超重之特別規定，故裝載整體物品超重，且未請領
    通行證者，自應依道路交通管理處罰條例第29條第1 項第2
    款之規定論處。從而，本件異議人所載物品既為戰車，顯係
    不可分割之整體物品，自應優先適用道路交通管理處罰條例
    第29條第1 項第2 款之特別處罰規定，異議人上開所辯非無
    理由。
  (三)至原處分機關依據交通部91年8 月30日交路字第0910048828
    號函（見本院卷第133 頁），認為道路交通管理處罰條例第
    29條第1 項第2 款及第29條之2 第1 項之規定，分係不同行
    政法上義務，異議人之汽車裝載整體物品有超重且未請領臨
    時通行證，乃屬2 種不同之違規行為，然若依其解釋推論，
    裝載整體物品有超重之情形者，無論有無請領臨時通行證，
    均違反「不應裝載超重」之不作為義務，而應依同條例第29
    條之2 第1 項、第3 項之規定處罰，此不啻不准人民載運超
    重之整體物品，亦將使本條例第29條第1 項第2 款之規定形
    同具文，再者，法官依據法律獨立審判，憲法第80條定有明
    文，各機關依其職掌就有關法規為釋示之行政命令，法官於
    審判案件時，固可予以引用，但仍得依據法律表示適當之不
    同見解，並不受其拘束；司法行政機關所為行政命令，如涉
    及審判上法律見解，僅供法官參考，法官於審判案件時，亦
    不受其拘束（司法院大法官會議釋字第216 號解釋意旨參照
    ），是前開交通部函釋之意見，固得供本院參考，然與本院
    認定不同之部分，對本案自不生拘束力，附此敘明。
五、綜上所述，原處分機關依道路交通管理處罰條例第29條第1
    項第2 款、第2 項之規定，以100 年2 月18日北監營裁字第
    裁40-Z7A022558號裁決書對異議人裁罰，並無不合，異議人
    此部分異議為無理由，應予駁回。至原處分機關另依上開條
    例第29條之2 第1 項、第3 項規定，以100 年2 月18日北監
    營裁字第裁40-Z7A022558號裁決書為裁罰，則有未洽，此部
    分異議為有理由，應由本院將該處分撤銷，並為異議人不罰
    之諭知。
據上論斷，應依道路交通事件處理辦法第18條、第19條前段，裁
定如主文。
中    華    民    國   100    年    3     月    28    日
                        交通法庭法  官  劉育琳
以上正本證明與原本無異。
如不服本裁定應於送達後 5日內向本院提出抗告狀。
                                書記官  朱宮瑩
中    華    民    國   100    年    3     月    28    日